臺灣臺中地方法院民事判決　九十一年訴字第一九八七號
　　原　　　告　乙○○
　　　　　　　　丁○○
　　　　　　　　戊○○
　　被　　　告　日盛國際商業銀行台中分行
　　法定代理人　己○○
　　被　　　告　甲○○
　　訴訟代理人　丙○○
右當事人間請求損害賠償事件，本院判決如左：
　　主　　文
被告日盛國際商業銀行台中分行應給付原告乙○○新台幣壹佰萬零肆仟元及自民國九十一年
七月五日起至清償日止，按年息百分之五計算之利息。
被告日盛國際商業銀行台中分行應給付原告戊○○新台幣參拾萬元及自民國九十一年七月五
日起至清償日止，按年息百分之五計算之利息。
被告日盛國際商業銀行台中分行應給付原告丁○○新台幣參拾萬元及自民國九十一年七月五
日起至清償日止，按年息百分之五計算之利息。
原告其餘之訴駁回。
訴訟費用由被告日盛國際商業銀行台中分行負擔十分之九；餘由原告負擔。
本判決原告勝訴部分於原告乙○○、戊○○、丁○○分別以新台幣參拾參萬元、壹拾萬元、
壹拾萬元為被告日盛國際商業銀行台中分行供擔保後，得假執行。但被告日盛國際商業銀行
台中分行如於假執行程序實施前，分別以新台幣壹佰萬零肆仟元、參拾萬元、參拾萬元各為
原告乙○○、戊○○、丁○○預供擔保，得免為假執行。
原告其餘假執行之聲請均駁回。
　　事　　實
甲、原告方面：
一、聲明：
（一）被告應連帶給付原告乙○○新台幣（下同）壹佰壹拾肆萬肆仟肆佰元及自起訴狀繕本
　　　送達被告翌日即民國九十一年七月五日起至清償日止，按年息百分之五計算之利息。
（二）被告應連帶給付原告戊○○新台幣參拾參萬元及自九十一年七月五日起至清償日止，
　　　按年息百分之五計算之利息。
（三）被告應連帶給付原告丁○○新台幣參拾參萬元及自九十一年七月五日起至清償日止，
　　　按年息百分之五計算之利息。
（四）願供擔保以代釋明，請求宣告假執行。
二、陳述：
（一）原告乙○○於九十一年五月十五日在被告日盛國際商業銀行台中分行（下稱日盛銀行
　　　台中分行，另日盛國際商業銀行下稱日盛銀行）處，由行員即被告甲○○經手開戶，
　　　設有二九一四七─六號活期存款帳戶，並存款五千五百元，另於當日匯款轉存一百萬
　　　元。原告戊○○於同年月十四日，亦向被告日盛銀行台中分行經被告甲○○經手，開
　　　設二九一九三─四號活期存款帳戶，並存款一千元，另於當日以匯款轉存三十萬元。
　　　原告丁○○於同年月十四日，亦向被告日盛銀行台中分行經被告甲○○經手，開設二
　　　九一九四─一號活期存款帳戶，並存款一千元，另於當日以匯款轉存三十萬元。詎料
　　　，在原告等身分證均未遺失情形下，原告乙○○之存款於同年月十七日遭不明人士以
　　　轉帳方式盜領四十萬元、六十萬元零四千元，合計一百萬零四千元；原告戊○○之存
　　　款於同年月十六日遭不明人士以轉帳方式盜領三十萬元；原告丁○○之存款於同年月
　　　十六日遭不明人士以轉帳方式盜領三十萬元。嗣經原告等於同年月二十二日發覺後向
　　　被告日盛銀行台中分行反映，並向台中市警察局第四分局報案。
（二）查財政部八十一年四月十三日財融第000000000號修正之支票存款戶處理辦
　　　法第四條規定「金融業者對於申請開戶之個人，應核對確為本人，並由開戶人依約定
　　　當面親自簽名或蓋章或簽名及蓋章於支票存款往來約定書暨印鑑卡上」，第五條第二
　　　項規定「申請開戶，應由證照或文件記載之負責人親自辦理或由受理之金融業者派員
　　　查實，並應對開戶申請人及其負責人準用第四條規定查核之」，其規範目的不僅在於
　　　管理國家社會之金融秩序，更為保護一般人民金融生活之正確、安全權利，故特別強
　　　調金融業者審核查詢確認開戶者身份之責任，以避免冒名開戶，致損及個人之權益，
　　　可見上開辦理性質上即屬保護他人之法律（台灣高等法院八十九年度上易字第四九九
　　　號判決可資參照）。依民法第一百八十四條第二項規定：違反保護他人之法律，致生
　　　損害於他人者，負賠償責任。核被告日盛銀行台中分行所為，於不明人士冒名開戶時
　　　，違反財政部支票存款戶處理辦理之規定，未確實核對開戶人之身份，致原告之存款
　　　遭人盜領一空，顯然未盡善良管理人之注意義務，難謂無任何過失。
（三）茲原告於被告日盛銀行台中分行存款，為消費寄託法律關係，因受寄人職員之疏失，
　　　致遭盜領，原告等爰依消費寄託、債務不履行之損害賠償關係，請求被告日盛銀行台
　　　中分行返還賠償前揭被盜領之存款。又原告等之存款因被告日盛銀行台中分行之職員
　　　即被告甲○○之故意或過失，及被告日盛銀行台中分行於不明人士開戶時未確實核對
　　　身份，致遭盜領，使原告等遭受損失，原告等亦以侵權行為法律關係，向被告甲○○
　　　請求損害賠償。另依民法第一百八十八條第一項規定，請求被告日盛銀行台中分行負
　　　連帶賠償責任。
（四）茲原告請求損害賠償如下：
　　１、財產上損害賠償：原告乙○○被盜領之存款為一百萬零四千元；原告戊○○被盜領
　　　　之存款為三十萬元；原告丁○○被盜領之存款為三十萬元。
　　２、非財產上損害賠償：按不法侵害他人之身體、健康、名譽、自由、信用、隱私、貞
　　　　操，或不法侵害其他人格法益而情節重大者，被害人雖非財產上之損害，亦得請求
　　　　賠償相當之金額。其名譽被侵害者，並得請求回復名譽之適當處分。民法第一百九
　　　　十五條第一項定有明文。又債務人因債務不履行，致債權人之人格權受侵害者，準
　　　　用第一百九十二條至第一百九十五條及第一百九十七條之規定。本件原告自發覺存
　　　　款短少後，多次向被告日盛銀行台中分行請求提供相關資料查核，但被告一再推卸
　　　　責任，拒不提供相關資訊，且態度不佳，致原告須多方尋求民、刑事管道追討權益
　　　　，致心力交瘁，精神受有極大痛苦，爰各請求依前述財產上損害金額十分之一計算
　　　　之精神慰撫金。
三、證據：提出存摺三份、身分證五份、報案單三份等為證。
乙、被告方面：
一、聲明：求為判決駁回原告之訴。如受不利判決，願供擔保請准免為假執行。
二、陳述：
（一）原告乙○○於九十一年五月十五日在被告日盛銀行台中分行開立帳號００６─１０─
　　　２９１４７─６００之活儲帳戶，並隨即於當日自其妻黃鳳珠處轉存一百萬元入該帳
　　　戶，惟翌日即九十一年五月十六日，即有自稱乙○○之人持與原告身分證字號、出生
　　　年月日、姓名、補發日期相同之身分證，至日盛國際商業銀行松山分行（下稱日盛銀
　　　行松山分行）開立帳號為０１２─１０─１８３１０─６００之活儲帳戶。該人士隨
　　　即於次日即同年月十七日將原本存於被告日盛銀行台中分行帳戶中之一百萬元，以電
　　　話語音轉帳方式，分四十萬元、六十萬元兩筆轉帳至日盛銀行松山分行帳戶內，該款
　　　項並隨即被提領一空。原告戊○○於九十一年五月十四日在被告日盛銀行台中分行開
　　　立帳號００６─１０─２９１９３─４─００之活儲帳戶，並隨即於當日匯款轉存三
　　　十萬元入該帳戶，惟翌日即九十一年五月十五日，即有自稱戊○○之人持與原告身分
　　　證字號、出生年月日、姓名、補發日期相同之身分證，至日盛銀行松山分行開立帳號
　　　為０１２─１０─１８３０７─１００之活儲帳戶。該人士隨即於次日即同年月十六
　　　日將原本存於被告日盛銀行台中分行帳戶中之三十萬元，以電話語音轉帳方式轉帳至
　　　日盛銀行松山分行帳戶內，該款項並隨即被提領一空。原告丁○○為戊○○之弟，於
　　　九十一年五月十四日在被告日盛銀行台中分行開立帳號００６─１０─２９１９４─
　　　１─００之活儲帳戶，並隨即於當日匯款轉存三十萬元入該帳戶，惟翌日即九十一年
　　　五月十五日，即有自稱丁○○之人持與原告身分證字號、出生年月日、姓名、補發日
　　　期相同之身分證，至日盛商業銀行延平分行（下稱日盛銀行延平分行）開立帳號為０
　　　０３─１０─５３７６９─３００之活儲帳戶。該人士隨即於次日即同年月十六日將
　　　原本存於被告日盛銀行台中分行帳戶中之三十萬元，以電話語音轉帳方式轉帳至日盛
　　　銀行延平分行帳戶內，該款項並隨即被提領一空。
（二）上開三人帳戶遭盜領過程極為雷同，且日期接近，兼以原告戊○○、丁○○二人為姊
　　　弟關係，原告三人均居住於彰化縣，卻幾乎同時遠赴台中市之被告日盛銀行台中分行
　　　開戶並存入大筆款項，嗣後三人亦遭人以同一手法盜領一空，且原告三人亦同時發現
　　　存款遭盜領而赴警局備案，種種巧合不符常理確實匪夷所思。再觀諸原告三人於原開
　　　戶銀行申請書上所填之電話號碼，與後開戶銀行申請書上所載之通訊電話號碼完全相
　　　同，足見後開戶之人與原告三人之關係至為密切，絕非只是偽造原告三人身分證之不
　　　明人士，否則何以知悉原告身分證上所無之電話號碼？且原告既稱身分證並未遺失，
　　　該不明人士如何得知原告等人之身分證字號、出生年月日、姓名、換發日期等資料？
　　　倘認原告三人與該所謂不明人士間就本案有相當聯絡，亦屬合理。再者，原告乙○○
　　　身分證於九十年十一月間曾遺失申請補發，於九十一年五月以後再次請領身分證，次
　　　數頻繁實啟人疑竇。原告戊○○另於九十一年五月二十四日申請補發身分證，亦有究
　　　明之必要。
（三）按日盛銀行一般語音轉帳流程為：「撥打電話─選擇進入轉帳作業─選擇台幣一般轉
　　　帳─輸入轉出帳號─輸入語音密碼─輸入轉入帳號─輸入轉帳金額─完成轉帳」。倘
　　　同一人就其名下互為轉帳之兩個帳戶均申請語音轉帳功能，需同時設定該帳號密碼，
　　　其轉帳流程為：先輸入轉出帳號（即本案台中分行帳戶），再輸入轉出帳號之語音密
　　　碼，最後輸入轉入帳號（即本案松山分行或延平分行之帳戶）。惟若同一人就其作為
　　　轉出帳號之戶頭（即本案台中分行帳戶）未申請語音轉帳功能（當然未設定語音密碼
　　　），而僅就轉入帳號申請語音轉帳功能，則其轉帳流程為：先輸入轉出帳號，再輸入
　　　轉入帳號之語音密碼，最後輸入轉入帳號。本件原告三人於日盛銀行台中分行開戶時
　　　雖均未申請語音轉帳，惟該「轉出行帳號」仍應只有原告等知悉。依照上揭流程，語
　　　音轉帳必須輸入「轉出行帳號」，即本案之台中分行原告開戶帳號。除非原告三人將
　　　該轉出行帳號及語音密碼告知該不明人士，否則該不明人士絕對無從知悉帳號並據以
　　　完成語音轉帳，尤見原告等三人應有將該輸出行帳號洩漏予該不明人士。
（四）按受領人係債權之準占有人者，以債務人不知其非債權人者為限，有清償效力，民法
　　　第三百十條第二款定有明文。再按「乙種活期存款與金融機關之間為消費寄託關係，
　　　第三人持真正存摺並取款條上盜蓋存款戶真正印章向金融機關提取存款，金融機關不
　　　知其係冒領而如數給付時，為善意的向債權人之準占有人清償，依民法第三百十條第
　　　二款規定，對存款戶有清償效力」（最高法院七十三年度第十一次民事庭會議決議可
　　　參）。本件提款人輸入正確之轉出行帳號即本案日盛銀行台中分行之帳戶及語音密碼
　　　，再輸入正確的轉入行帳號即本案日盛銀行松山分行、延平分行帳戶，方能順利完成
　　　轉帳手續，銀行亦僅能依據其所輸入之帳號及密碼判定其係有權轉帳之人，而無法辨
　　　識其是否為冒名之人，依據前揭規定，對於該存款戶即生清償效力，銀行無須再負返
　　　還責任。
（五）按日盛銀行前身為寶島商業銀行，故仍沿用其規章。依「寶島商業銀行存款實務匯兌
　　　及出納實務」一書第九章附錄七存摺存款新開戶作業流程及工作說明所載開戶作業流
　　　程為：服務台人員受理顧客申請開立存摺存款戶時，應先請顧客填具存款帳戶及信託
　　　帳戶相關業務往來申請書（即開戶申請書）一份及印鑑卡一份並繳驗相關證件，服務
　　　台人員再就上開資料及證件進行核驗，在該資料經核驗無誤並交主管核章後開戶手續
　　　即告完成，而申請書等開戶資料則需於營業結束後立即完成歸檔作業。查被告甲○○
　　　係受理原告等人開戶申請之服務台人員，完全依據上述規章辦理渠等開戶申請作業，
　　　絕無原告所指故意過失致渠等存款被盜領之行為。被告日盛銀行於開戶時已翔實核對
　　　原告等之開戶資料，已盡善良管理人之注意義務。且原告並未明確指出被告何種行為
　　　導致渠等存款遭盜領，復未舉證被告有何故意過失，且依據民法第一百九十五條之規
　　　定請求被告賠償慰撫金，卻未指明被告究係侵害何等人格法益，原告主張均無理由。
三、證據：提出原告等於日盛銀行台中分行、松山分行、延平分行開戶申請書共六份、開戶
　　之身分證影本三份、帳戶紀錄三份、日盛銀行電話銀行使用手冊節本乙份、最高法院民
　　事庭會議決議文乙份、帳戶交易明細查詢表四紙、日盛銀行電話銀行使用手冊、交易查
　　詢單六紙、寶島商業銀行存款實務節本、戶政查詢資料乙紙等為證。
　　理　　由
一、原告起訴主張：原告乙○○於九十一年五月十五日在被告日盛銀行台中分行處，由行員
　　即被告甲○○經手開戶，設有二九一四七─六號活期存款帳戶，並存款五千五百元，另
　　於當日匯款轉存一百萬元。原告戊○○於同年月十四日，亦向被告日盛銀行台中分行經
　　被告甲○○經手，開設二九一九三─四號活期存款帳戶，並存款一千元，另於當日以匯
　　款轉存三十萬元。原告丁○○於同年月十四日，亦向被告日盛銀行台中分行經被告甲○○經手，開設二九一九四─一號活期存款帳戶，並存款一千元，另於當日以匯款轉存三
　　十萬元。詎料，在原告等身分證均未遺失情形下，原告乙○○之存款於同年月十七日遭
　　不明人士以轉帳方式盜領四十萬元、六十萬元零四千元，合計一百萬零四千元；原告戊○○之存款於同年月十六日遭不明人士以轉帳方式盜領三十萬元；原告丁○○之存款於
　　同年月十六日遭不明人士以轉帳方式盜領三十萬元。嗣經原告等於同年月二十二日發覺
　　。爰依消費寄託、債務不履行之損害賠償關係，請求被告日盛銀行台中分行返還賠償前
　　揭被盜領之存款。又原告等之存款因被告日盛銀行台中分行之職員即被告甲○○之故意
　　或過失，及被告日盛銀行台中分行於不明人士開戶時未確實核對身份，致遭盜領，使原
　　告等遭受損失，原告等亦以侵權行為法律關係，向被告甲○○請求損害賠償。另依民法
　　第一百八十八條第一項規定，請求被告日盛銀行台中分行負連帶賠償責任。計請求被告
　　連帶返還賠償財產上損害：原告乙○○被盜領之存款一百萬零四千元；原告戊○○被盜
　　領之存款三十萬元；原告丁○○被盜領之存款三十萬元。及非財產上之損害即均按上開
　　金額十分之一計算之慰撫金等語。
二、被告則以：（一）原告乙○○於九十一年五月十五日在被告日盛銀行台中分行開立帳號
　　００６─１０─２９１４７─６００之活儲帳戶，並隨即於當日自其妻黃鳳珠處轉存一
　　百萬元入該帳戶，惟翌日即九十一年五月十六日，即有自稱乙○○之人持與原告身分證
　　字號、出生年月日、姓名、補發日期相同之身分證，至日盛銀行松山分行開立帳號為０
　　１２─１０─１８３１０─６００之活儲帳戶。該人士隨即於次日即同年月十七日將原
　　本存於被告日盛銀行台中分行帳戶中之一百萬元，以電話語音轉帳方式，分四十萬元、
　　六十萬元兩筆轉帳至日盛銀行松山分行帳戶內，該款項並隨即被提領一空。原告戊○○
　　於九十一年五月十四日在被告日盛銀行台中分行開立帳號００６─１０─２９１９３─
　　４─００之活儲帳戶，並隨即於當日匯款轉存三十萬元入該帳戶，惟翌日即九十一年五
　　月十五日，即有自稱戊○○之人持與原告身分證字號、出生年月日、姓名、補發日期相
　　同之身分證，至日盛銀行松山分行開立帳號為０１２─１０─１８３０７─１００之活
　　儲帳戶。該人士隨即於次日即同年月十六日將原本存於被告日盛銀行台中分行帳戶中之
　　三十萬元，以電話語音轉帳方式轉帳至日盛銀行松山分行帳戶內，該款項並隨即被提領
　　一空。原告丁○○為戊○○之弟，於九十一年五月十四日在被告日盛銀行台中分行開立
　　帳號００６─１０─２９１９４─１─００之活儲帳戶，並隨即於當日匯款轉存三十萬
　　元入該帳戶，惟翌日即九十一年五月十五日，即有自稱丁○○之人持與原告身分證字號
　　、出生年月日、姓名、補發日期相同之身分證，至日盛銀行延平分行開立帳號為００３
　　─１０─５３７６９─３００之活儲帳戶。
　　該人士隨即於次日即同年月十六日將原本存於被告日盛銀行台中分行帳戶中之三十萬元
　　，以電話語音轉帳方式轉帳至日盛銀行延平分行帳戶內，該款項並隨即被提領一空。上
　　開原告三人帳戶遭盜領過程極為雷同，且日期接近，兼以原告戊○○、丁○○二人為姊
　　弟關係，原告三人均居住於彰化縣，卻幾乎同時遠赴台中市之被告日盛銀行台中分行開
　　戶並存入大筆款項，嗣後三人亦遭人以同一手法盜領一空，且原告三人亦同時發現存款
　　遭盜領而赴警局備案，種種巧合不符常理確實匪夷所思。再觀諸原告三人於原開戶銀行
　　申請書上所填之電話號碼，與後開戶銀行申請書上所載之通訊電話號碼完全相同，足見
　　後開戶之人與原告三人之關係至為密切，絕非只是偽造原告三人身分證之不明人士，否
　　則何以知悉原告身分證上所無之電話號碼？且原告既稱身分證並未遺失，該不明人士如
　　何得知原告等人之身分證字號、出生年月日、姓名、換發日期等資料？倘認原告三人與
　　該所謂不明人士間就本案有相當聯絡，亦屬合理。且依日盛銀行語音轉帳流程，若同一
　　人就其作為轉出帳號之戶頭（即本案台中分行帳戶）未申請語音轉帳功能（當然未設定
　　語音密碼），而僅就轉入帳號申請語音轉帳功能，則其轉帳流程為：先輸入轉出帳號，
　　再輸入轉入帳號之語音密碼，最後輸入轉入帳號。本件原告三人於日盛銀行台中分行開
　　戶時雖均未申請語音轉帳，惟該「轉出行帳號」仍應只有原告等知悉。除非原告三人將
　　該轉出行帳號及語音密碼告知該不明人士，否則該不明人士絕對無從知悉帳號並據以完
　　成語音轉帳，尤見原告等三人應有將該輸出行帳號洩漏予該不明人士。本件提款人輸入
　　正確之轉出行帳號即本案日盛銀行台中分行之帳戶及語音密碼，再輸入正確的轉入行帳
　　號即本案日盛銀行松山分行、延平分行帳戶，方能順利完成轉帳手續，銀行亦僅能依據
　　其所輸入之帳號及密碼判定其係有權轉帳之人，而無法辨識其是否為冒名之人，依據民
　　法第三百十條第二款規定，被告日盛銀行台中分行對於該存款戶即生清償效力，無須再
　　負返還責任。（二）被告甲○○係受理原告等人開戶申請之服務台人員，完全依據規章
　　辦理渠等開戶申請作業，絕無原告所指故意過失致渠等存款被盜領之行為。被告日盛銀
　　行於開戶時已翔實核對原告等之開戶資料，已盡善良管理人之注意義務。且原告並未明
　　確指出被告何種行為導致渠等存款遭盜領，復未舉證被告有何故意過失，且依據民法第
　　一百九十五條之規定請求被告賠償慰撫金，卻未指明被告究係侵害何等人格法益，原告
　　主張均無理由等語資為答辯。
三、查本件原告乙○○於九十一年五月十五日在被告日盛銀行台中分行開立帳號００６─１
　　０─２９１４７─６００之活儲帳戶，並隨即於當日自其妻黃鳳珠處轉存一百萬元入該
　　帳戶，惟翌日即九十一年五月十六日，即有自稱乙○○之人持與原告身分證字號、出生
　　年月日、姓名、補發日期相同之身分證，至日盛銀行松山分行開立帳號為０１２─１０
　　─１８３１０─６００之假冒活儲帳戶。該人士隨即於次日即同年月十七日將原本存於
　　被告日盛銀行台中分行帳戶中之一百萬元，以電話語音轉帳方式，分四十萬元、六十萬
　　四千元兩筆轉帳至日盛銀行松山分行假冒帳戶內，合計為一百萬零四千元，該款項並隨
　　即被提領一空。原告戊○○於九十一年五月十四日在被告日盛銀行台中分行開立帳號０
　　０６─１０─２９１９３─４─００之活儲帳戶，並隨即於當日匯款轉存三十萬元入該
　　帳戶，惟翌日即九十一年五月十五日，即有自稱戊○○之人持與原告身分證字號、出生
　　年月日、姓名、補發日期相同之身分證，至日盛銀行松山分行開立帳號為０１２─１０
　　─１８３０７─１００之假冒活儲帳戶。該人士隨即於次日即同年月十六日將原本存於
　　被告日盛銀行台中分行帳戶中之三十萬元，以電話語音轉帳方式轉帳至日盛銀行松山分
　　行假冒帳戶內，該款項並隨即被提領一空。原告丁○○為戊○○之弟，於九十一年五月
　　十四日在被告日盛銀行台中分行開立帳號００６─１０─２９１９４─１─００之活儲
　　帳戶，並隨即於當日匯款轉存三十萬元入該帳戶，惟翌日即九十一年五月十五日，即有
　　自稱丁○○之人持與原告身分證字號、出生年月日、姓名、補發日期相同之身分證，至
　　日盛銀行延平分行開立帳號為００３─１０─５３７６９─３００之假冒活儲帳戶。該
　　人士隨即於次日即同年月十六日將原本存於被告日盛銀行台中分行帳戶中之三十萬元，
　　以電話語音轉帳方式轉帳至日盛銀行延平分行假冒帳戶內，該款項並隨即被提領一空等
　　事實，並有原告三人名義分別於被告日盛銀行台中分行、松山分行、延平分行開戶申請
　　書共六份、開戶之身分證影本六份、帳戶紀錄三份、帳戶交易明細查詢表四紙、交易查
　　詢單六紙等在卷可稽，且為兩造所不爭執，堪先信為真正。
四、次查原告三人於被告日盛銀行台中分行開戶時，均未申請語音轉帳功能，而前揭不明人
　　士於日盛銀行松山分行、延平分行開設之假冒帳戶內，則均有辦理語音轉帳功能並設定
　　語音密碼之事實，均為兩造所不爭執，且有原告三人之開戶申請書共六份在卷可憑，此
　　部分事實亦堪認定。
五、原告另主張因被告日盛銀行台中分行之行員即被告甲○○，在辦理原告之開戶時，有故
　　意過失，使他人得以冒用原告名義在日盛銀行松山分行、延平分行開立假帳戶，致令他
　　人利用電話語音將原告在台中分行之存款轉帳至松山分行、延平分行之假帳戶，並予提
　　領。該冒名轉帳及提領，對原告不生返還消費寄託物之清償效力，原告自得請求被告返
　　還存款一節，則為被告所否認，並以前詞置辯。是本件首應審究者，乃被告依不明人士
　　以原告名義開設假帳戶設定之語音密碼之指示，將原告等分別於台中分行之存款轉帳至
　　松山分行、延平分行，並准由冒名開戶者提領之行為，是否生對原告返還消費寄託物之
　　清償效力。
六、按銀行接受無償存款，其與存戶間，乃屬金錢寄託關係，最高法院五十五年台上字第三
　　０一八號著有判例。而寄託物為金錢時，推定其為消費寄託；消費寄託，自受寄人受領
　　該物時起，準用關於消費借貸之規定；消費借貸借用人應於約定期限內，返還與借用物
　　種類、品質、數量相同之物，民法第六百零三條、第六百零二條第一項、第四百七十八
　　條前段亦有明定。是銀行接受客戶無償存款，與客戶間成立消費寄託之法律關係，依上
　　述規定，銀行對客戶即負有返還存款之債務。
　　又依民法第三百零九條第一項規定，依債務本旨，向債權人或其他有受領權人為清償，
　　經其受領者，債之關係消滅。是銀行所為返還存款之行為，須依債務本旨提出給付，始
　　生清償效力。
七、經查：前揭不明人士冒用原告等名義，於日盛銀行松山分行、延平分行開設之三個活儲
　　帳戶，依其申請開戶時所附之身分證相片以觀，俱與原告等三人真正之身分證上所示之
　　相片不合，此有卷附原告等之身分證影本等可參，足認前往日盛銀行松山分行、延平分
　　行開戶之不明人士，俱非原告三人本人，而上開帳戶均為原告等遭冒名之假帳戶無疑。
　　雖被告抗辯以：原告三人帳戶遭盜領過程極為雷同，且日期接近，兼以原告戊○○、丁○○二人為姊弟關係，原告三人均居住於彰化縣，卻幾乎同時遠赴台中市之被告日盛銀
　　行台中分行開戶並存入大筆款項，嗣後三人亦遭人以同一手法盜領一空，且原告三人亦
　　同時發現存款遭盜領而赴警局備案，種種巧合不符常理確實匪夷所思，再觀諸原告三人
　　於原開戶銀行申請書上所填之電話號碼，與後開戶銀行申請書上所載之通訊電話號碼完
　　全相同，足見後開戶之人與原告三人之關係至為密切，絕非只是偽造原告三人身分證之
　　不明人士，否則何以知悉原告身分證上所無之電話號碼？且原告既稱身分證並未遺失，
　　該不明人士如何得知原告等人之身分證字號、出生年月日、姓名、換發日期等資料？倘
　　認原告三人與該所謂不明人士間就本案有相當聯絡，亦屬合理，再者，原告乙○○身分
　　證於九十年十一月間曾遺失申請補發，於九十一年五月以後再次請領身分證，次數頻繁
　　實啟人疑竇。原告戊○○另於九十一年五月二十四日申請補發身分證，亦有究明之必要
　　云云，主張原告等三人與該假冒闔戶之不明人士間，有犯意聯絡，依民法第三百十條第
　　二款規定，被告銀行給付存款應成立債權人之準占有人之法律關係而生清償效力云云。
　　惟按當事人主張有利於己之事實者，就其事實有舉證之責任。民事訴訟法第二百七十七
　　條前段定有明文。被告主張原告三人與假冒渠等名義開戶之不明人士間有犯意聯絡，應
　　成立準占有人關係，既為原告等所否認，被告自應就此利己事實負舉證責任。查被告舉
　　出上開各項疑竇，固非無見，惟現今社會上身分證遭不肖人士冒用情形，所在多有，而
　　遭冒用之當事人未必能發覺制止，而得知悉原告三人電話號碼或帳戶之人，可能係其周
　　遭親近之人，亦可能為被告日盛銀行內部不肖人員，尚難徒以種種巧合過於雷同等臆測
　　之說，遽認該不明人士必係與原告三人串謀盜領存款。此外被告即不能舉證以實其說，
　　上開抗辯即難採信。
八、再查日盛銀行一般語音轉帳流程為：「撥打電話─選擇進入轉帳作業─選擇台幣一般轉
　　帳─輸入轉出帳號─輸入語音密碼─輸入轉入帳號─輸入轉帳金額─完成轉帳」。倘同
　　一人就其名下互為轉帳之兩個帳戶均申請語音轉帳功能，需同時設定該帳號密碼，其轉
　　帳流程為：先輸入轉出帳號（即本案台中分行帳戶），再輸入轉出帳號之語音密碼，最
　　後輸入轉入帳號（即本案松山分行或延平分行之帳戶）。惟若同一人就其作為轉出帳號
　　之戶頭（即本案台中分行帳戶）未申請語音轉帳功能（當然未設定語音密碼），而僅就
　　轉入帳號申請語音轉帳功能，則其轉帳流程為：先輸入轉出帳號，再輸入轉入帳號之語
　　音密碼，最後輸入轉入帳號等情，有被告提出之日盛銀行電話銀行使用手冊節本乙份存
　　卷可參，且為原告所不爭執，堪予採信。又有關銀行辦理語音轉帳業務乙節，經查財政
　　部前於八十四年十二月七日台財融第八四七三六一七七號函令及八十七年一月七日台財
　　融第000000000號函主旨函示：「金融機構辦理依客戶識別密碼以電話指示轉
　　帳業務，得由客戶之活期性存款或定期性存款帳戶（含支票存款）轉入同一存戶之其他
　　帳戶或事先以書面約定之第三人特定帳戶（均含他行庫），請查照」而認定「客戶將其
　　存款轉入同一存戶之其他帳戶，無須如轉入第三人特定帳戶須事先以書面約定，亦為目
　　前金融實務之慣例」，惟財政部八十四年十二月七日台財融第八四七三六一七七號函令
　　業已由八十七年一月七日台財融第000000000號函說明三表示自發文日起停止
　　適用。故應以八十七年一月七日台財融第000000000號為主。而該台財融第八
　　七七００二三五０號函之說明二、「金融機關辦理客戶轉帳業務，應於訂約前告知客戶
　　契約內容，交易完成後立即與客戶確認及發送對帳單，並定妥內部控制制度，以保障交
　　易安全及客戶權益」。依據上揭財政部指示，銀行辦理依客戶識別密碼以電話指示轉帳
　　業務，雖得由客戶之活期性存款或定期性存款帳戶（含支票存款）轉入同一存戶之其他
　　帳戶，惟「應於訂約前告知客戶契約內容，交易完成後立即與客戶確認及發送對帳單，
　　並定妥內部控制制度，以保障交易安全及客戶權益」等情甚明。按原告三人於被告日盛
　　銀行台中分行開戶時，既未申請語音轉帳功能，則被告當然亦未告知語音轉帳契約內容
　　，從而原告三人自無可能知悉並同意其未申請語音轉帳功能之台中分行前揭帳戶內存款
　　，竟得以轉入同一存戶名義下之其他帳戶。何況上揭原告三人遭冒名開設之帳戶，實非
　　原告之帳戶，不能謂為原告同一存戶其他帳戶，被告仍不應提供轉帳之服務。是以原告
　　三人於被告日盛銀行台中分行之存款，倘經被告提供予不明人士之電話語音功能，轉入
　　非原告之帳戶，無論被告是否依電話語音密碼之指示為之，均難謂被告係依債務本旨將
　　存款返還於原告，自不生返還存款於原告之清償效力。
九、綜上所述，被告日盛銀行台中分行將原告存於其內之存款轉帳至松山分行、延平分行之
　　冒名帳戶內並准由冒名開戶者提領之行為，並非依兩造約定之債務本旨對原告提出給付
　　，依上揭說明，自不生對原告清償之效力。又原告於被告日盛銀行台中分行之活期存款
　　乃隨時得予提領請求返還，為兩造所不爭執，則原告等依消費寄託之法律關係，請求被
　　告如數返還其存款，即原告乙○○部分為一百萬零四千元，原告戊○○部分為三十萬元
　　，原告丁○○部分為三十萬元，均非無據。
十、至原告主張依侵權行為法律關係，請求被告甲○○與被告日盛銀行台中分行負連帶損害
　　賠償責任部分，為被告甲○○及被告日盛銀行台中分行所否認，並辯稱：
　　被告並無故意或過失等語。查被告甲○○為辦理原告三人至被告日盛銀行台中分行開設
　　前揭帳戶之服務台人員之事實，固為兩造所是認，惟被告甲○○就本件原告三人於台中
　　分行開戶乙事，遍觀卷證均查無有何違失可言，原告等主張被告甲○○就原告等遭不明
　　人士冒名於日盛銀行松山分行、延平分行開戶並盜領存款之事實負有故意或過失責任，
　　既未見舉證以實其說，原告等此部分主張即難憑信。
　　原告等請求被告甲○○負連帶損害賠償責任，要屬無據，應予駁回。
十一、另原告主張依侵權行為法律關係，請求被告日盛銀行台中分行賠償精神慰撫金乙節，
　　　亦經被告加以爭執。按不法侵害他人之身體、健康、名譽、自由、信用、隱私、貞操
　　　，或不法侵害其他人格法益而情節重大者，被害人雖非財產上之損害，亦得請求賠償
　　　相當之金額。其名譽被侵害者，並得請求回復名譽之適當處分。民法第一百九十五條
　　　第一項固定有明文。按本件原告等受侵害者，為渠等財產上存款數額之減少，以及遭
　　　人冒名開戶，其受侵害之法益，與上開規定之人格法益並不相同。從而原告等請求依
　　　前述財產上損害金額十分之一計算之精神慰撫金，亦屬無據。
十二、末按給付無確定期限者，債務人於債權人得請求給付時，經其催告而未為給付，自受
　　　催告時起，負遲延責任。其經債權人起訴而送達訴狀，與催告有同一之效力；又遲延
　　　之債務，以支付金錢為標的者，債權人得請求依法定利率計算之遲延利息；應付利息
　　　之債務，其利率未經約定，亦無法律可據者，週年利率為百分之五，民法第二百二十
　　　九條第二項、第二百三十三條第一項前段、第二百零三條定有明文。是本件被告經原
　　　告起訴請求返還存款而未為給付，依上規定，原告自得請求被告加付自起訴狀繕本送
　　　達翌日起至清償日止，按年息百分之五計算之遲延利息。
十三、從而，原告乙○○、戊○○、丁○○分別請求被告日盛國際商業銀行台中分行給付壹
　　　佰萬零肆仟元、參拾萬元、參拾萬元及均自起訴狀繕本送達翌日即九十一年七月五日
　　　起至清償日止，按年息百分之五計算之利息，為有理由，應予准許。其逾此部分之請
　　　求，為無理由，應予駁回。
十四、兩造陳明願供擔保請為宣告假執行或免為假執行，就原告勝訴部分經核均與規定相符
　　　，爰分別酌定相當之擔保金額予以宣告。至原告敗訴部分，其假執行之聲請失所附麗
　　　，併予駁回。
十五、至兩造其餘攻擊防禦方法，經本院斟酌後認為均不足影響本判決之結果，自無逐一詳
　　　予論駁之必要，附此敘明。
十六、據上論結，原告之訴為一部有理由，一部無理由，依民事訴訟法第七十九條但書、第
　　　八十五條第一項前段、第三百九十條第二項、第三百九十二條，判決如主文。
中　　　　華　　　　民　　　　國　 九十一　 年　　 十一　　　月　　 十三　　　日
　　　　　　　　　　　　　　　　臺灣臺中地法院民事第四庭
~B法　　　官　王有民
右為正本，係照原本作成。
如對本判決上訴，須於判決送達後廿日內向本院提出上訴狀
中　　　　華　　　　民　　　　國　 九十一　 年　　 十一　　　月　　 十八　　　日
~B法院書記官　詹貴珍
